臺灣臺中地方法院行政訴訟判決
110年度交字第90號
原      告  劉宏柏  
被      告  臺中市交通事件裁決處
                      設臺中市○○區○○○路00號
代  表  人  黃士哲    住同上
訴訟代理人  黃曉妍律師
上列當事人間交通裁決事件，原告不服被告民國110年1月29日中
市裁字第68-Z00000000號裁決書，提起行政訴訟，本院判決如下
：
    主  文
原告之訴駁回。
訴訟費用新臺幣參佰元由原告負擔。
    事實及理由
一、程序事項：按行政訴訟法第237 條之7 規定，交通裁決事件
    之裁判，得不經言詞辯論為之。本件屬交通裁決事件，依兩
    造所述各節及卷內資料其事證已臻明確，本院認無經言詞辯
    論之必要，爰不經言詞辯論而為判決。
二、事實概要：原告所有號牌ABX-0950號自用小客車（下稱系爭
    車輛）於民國109 年8 月11日19時33分許，行經國道1 號北
    167.5 公里入口匝道，因「駕駛汽車行經酒駕取締路檢點，
    不依指示停車接受稽查」之違規行為，為內政部警政署國道
    公路警察局第三公路警察大隊（下稱舉發機關）員警認定該
    車違反道路交通管理處罰條例第35條第4 項第1 款之規定，
    逕行對車主即原告掣開第Z00000000 號舉發違反道路交通管
    理事件通知單。原告於到案期限檢具事證及應歸責人相關資
    料，向被告告知應歸責人即原告，被告審酌原告前於108 年
    12月23日因「汽車駕駛人駕駛汽車肇事致人受傷而逃逸」之
    違規行為，遭被告於109 年10月15日以中市裁字第68-GT037
    2701號裁決書裁處吊銷駕駛執照，並自109 年11月15日起至
    112 年11月14日止執行吊銷駕駛並禁考3 年，與本件應處吊
    銷駕照，3 年不得重新考領部分，合於道路交通管理處罰條
    第67條第4 項之要件，續於110 年1 月29日以中市裁字第68
    -Z00000000 號裁決書（下稱原處分），依道路交通管理處
    罰條例第35條第4 項第1 款、第67條第4 項及「違反道路交
    通管理事件統一裁罰基準表」之規定，裁處原告罰鍰新臺幣
    （下同）180,000 元，自112 年11月15日起終身不得考領駕
    駛執照，並應參加道路交通安全講習。原告不服，提起本件
    行政訴訟。
三、原告主張略以：原告從不喝酒滴酒不沾的人，本身有殘障手
    冊，所以遇事比較不知所措，而且警察臨檢叫原告停在後邊
    ，等一會警察沒來，以為沒事了，所以才會離開等語，並聲
    明：原處分撤銷，訴訟費用由被告負擔。
四、被告答辯則以：
  ㈠本件應適用之法律依據為道路交通管理處罰條例第35條第4
    項第1 款、第7 條之2 第1 項第4 款、第85條第1 項、警察
    法第2 條、警察職權行使法第6 條第1 項及第2 項、第7 條
    第1 項、第8 條第1 項、道路交通安全講習辦法第5 條等規
    定。
  ㈡案經轉據舉發機關110 年3 月8 日國道警三交字第110370044
    1號函復說明略以：「查案查據執勤人員稱：『渠等於國道1
    號北向167.5 公里處執行酒駕攔檢勤務時，案內ABX-0950號
    自小客車駕駛人駕駛汽車行經警察機關設有告示執行酒測檢
    定之處所，經員警攔查不依指示及指揮停車接受稽查加速駛
    離現場逃逸，依前述規定依法填製國道警交字第Z00000000
    號違規單逕行舉發，該違規事實明確，本大隊依法製單於法
    並無不合」。
  ㈢次查舉發機關所提供之採證光碟，確認：㈠攝影機畫面時間20
    20.08.1119：22時員警於現場擺放「前有酒測勤務」、「停
    車檢查」反光告示牌、三角錐、「酒測攔檢」LED 告示牌，
    並以閃光指揮棒指揮車輛停車受檢，19：33時一台小客車（
    下稱系爭車輛) 於員警面前停下，員警表示「你好，先生，
    你沒有喝酒啦哦？」，此時畫面顯示駕駛未繫安全帶，員警
    表示「安全帶沒有繫哦」，駕駛繫上安全帶，員警表示「不
    好意思，麻煩把車子切出來」，另一員警表示「左轉到底」
    ，員警表示「切出來那台巡邏車後面」，系爭車輛趁機加速
    駛離，畫面顯示系爭車輛號牌為ABX-0950，員警宣讀系爭車
    輛號牌等情。㈡員警密錄器畫面時間2020/08/11 19 ：32：2
    3時員警於現場進行酒駕稽查，行經該處之車輛均能依員警
    指示停車接受稽查，再依員警指示駛離，19：33：28時至19
    ：35：23時系爭車輛駕駛搖下車窗，員警表示「你好，先生
    ，你沒有喝酒啦哦？」，此時畫面顯示駕駛未繫安全帶，員
    警表示「安全帶沒有繫哦」，駕駛繫上安全帶，員警表示「
    不好意思，麻煩把車子切出來」、「切出來那台巡邏車後面
    」，系爭車輛趁機加速駛離，畫面顯示系爭車輛號牌為ABX-
    0950，員警宣讀系爭車輛號牌，員警立即查詢車籍資料，表
    示「就他了，沒錯，直接給他開一開」。㈣
　㈣原告主張被告認不足採。蓋因：㈠從上揭資料顯示，舉發機關
    已於違規地點設置「前有酒測勤務」、「停車檢查」反光告
    示牌、三角錐、「酒測攔檢」LED 告示牌，依現場客觀事證
    ，足證舉發機關於現場擺設之物品，可足使行經處之車輛駕
    駛知悉員警正執行酒駕稽查勤務。㈡依照前揭說明，舉發機
    關設置酒駕稽查管制站，屬於「集體臨檢」，其特色係就通
    過該管制站之車輛得一律檢查，系爭車輛行經該處，自應依
    序排隊停車受檢，再依員警指示駛離。㈢原告雖主張自己領
    有殘障手冊，遇事不知所措云云，惟被告查無原告遭監護輔
    助宣告之紀錄，難認原告係無辨識能力或辨識能力顯著降低
    之人。㈣且從上揭揭影片顯示，系爭車輛行駛員警面前停車
    ，員警請系爭車輛至巡邏車後方，欲進行進一步稽查，系爭
    車輛竟加速逃逸，認系爭車輛規避稽查之違規事證明確，自
    應以「道交條例」第35條第4 項第1 款「行經警察機關設有
    告示執行酒精濃度測試之檢定處所，不依指示停車」處罰。
    並聲明：原告之訴駁回，訴訟費用由原告負擔。
五、本院之判斷：
  ㈠按「（第1 項）汽機車駕駛人，駕駛汽機車經測試檢定有下
    列情形之一，機車駕駛人處新臺幣1 萬5 千元以上9 萬元以
    下罰鍰…，並當場移置保管該汽機車並吊扣其駕駛執照1 年
    至2 年；…：一、酒精濃度超過規定標準。（第4 項）汽機
    車駕駛人有下列各款情形之一者，處新臺幣18萬元罰鍰，並
    當場移置保管該汽機車、吊銷其駕駛執照及施以道路交通安
    全講習；如肇事致人重傷或死亡者，吊銷其駕駛執照，並不
    得再考領：一、駕駛汽機車行經警察機關設有告示執行第一
    項測試檢定之處所，不依指示停車接受稽查。」、「汽車駕
    駛人，曾依…第35條第4 項前段…規定吊銷駕駛執照者，3
    年內不得考領駕駛執照」、「汽車駕駛人，因違反本條例及
    道路交通安全規則之規定，受吊銷駕駛執照處分時，吊銷其
    執有各級車類之駕駛執照。」，道路交通管理處罰條例第35
    條第1 項、第4 項前段、第67條第2 項、第68條第1 項分別
    定有明文。
  ㈡次按「（第1 項）警察於公共場所或合法進入之場所，得對
    於下列各款之人查證其身分：一、合理懷疑其有犯罪之嫌疑
    或有犯罪之虞者。二、有事實足認其對已發生之犯罪或即將
    發生之犯罪知情者。三、有事實足認為防止其本人或他人生
    命、身體之具體危害，有查證其身分之必要者。四、滯留於
    有事實足認有陰謀、預備、著手實施重大犯罪或有人犯藏匿
    之處所者。五、滯留於應有停（居）留許可之處所，而無停
    （居）留許可者。六、行經指定公共場所、路段及管制站者
    。（第2 項）前項第6 款之指定，以防止犯罪，或處理重大
    公共安全或社會秩序事件而有必要者為限。其指定應由警察
    機關主管長官為之。」，警察職權行使法第6 條第1 項及第
    2 項定有明文。是以倘員警執行酒精濃度測試檢定之處所，
    係屬於警察職權行使法第6 條第1 項第6 款之「管制站」，
    員警依據警察職權行使法所為之交通檢查，而以特定原因如
    酒測等為發動要件，駕駛人行經警察機關設有告示執行道路
    交通管理處罰條例第35條第1 項測試檢定之處所，遭員警攔
    查，即有停車接受稽查之義務。
  ㈢查本件如事實概要所述之情事，有舉發機關第Z00000000 號
    舉發違反道路交通管理事件通知單、舉發機關110 年3 月8
    日國道警三交字第1103700441號函、109 年8 月11日取締酒
    後駕車專案計畫表、勤務分配表、原處分、送達證書、駕駛
    人基本資料、汽車車籍查詢、監護輔助宣告事件公告查詢結
    果、採證光碟等資料附卷可稽（見本院卷第47、51-56 、63
    -69 頁），堪信為真實。
  ㈣原告雖主張原告從不喝酒滴酒不沾的人，本身有殘障手冊，
    所以遇事比較不知所措，以為沒事了，所以才會離開云云，
    惟查：
    ⒈經本院勘驗調查舉發機關提供之採證光碟，製成勘驗筆錄
      附卷為證（見本院卷第73 頁），勘驗結果為：㈠攝影機畫
      面時間2020.08.1119：22時員警於現場擺放「前有酒測勤
      務」、「停車檢查」、「取締未繫安全帶勤務」、「停車
      受檢請搖下車窗」反光告示牌、三角錐、「酒測攔檢」LE
      D 告示牌，並以閃光指揮棒指揮車輛停車受檢，19：33時
      一台小客車（下稱系爭車輛) 於員警面前停下，員警表示
      「你好，先生，你沒有喝酒啦齁？」，此時畫面顯示駕駛
      未繫安全帶，員警表示「安全帶沒有繫哦」，駕駛繫上安
      全帶，員警表示「不好意思，麻煩把車子切出來」，另一
      員警表示「左轉到底」，員警表示「切出來那台巡邏車後
      面」，系爭車輛趁機加速駛離，畫面顯示系爭車輛號牌為
      ABX-0950，員警宣讀系爭車輛號牌。㈡員警密錄器畫面時
      間2020/08/11 19 ：32：23時至19：33：27時員警於現場
      進行酒駕稽查，行經該處之車輛均能依員警指示停車接受
      稽查，再依員警指示駛離，19：33：28時至19：35：23時
      ，系爭車輛駕駛搖下車窗，員警表示「你好，先生，你沒
      有喝酒啦哦？」，此時畫面顯示駕駛未繫安全帶，員警表
      示「安全帶沒有繫哦」，駕駛繫上安全帶，員警表示「不
      好意思，麻煩把車子切出來，切出來到那台巡邏車後面」
      ，而系爭車輛趁機加速駛離，畫面顯示系爭車輛號牌為AB
      X-0950，員警宣讀系爭車輛號牌，員警立即查詢車籍資料
      ，表示「就他了，沒錯，直接給他開一開」。
    ⒉按違反道路交通管理事件統一裁罰基準及處理細則第19條
      之1 ：「（第1 項）汽車駕駛人駕駛汽車行經警察機關設
      有告示執行本條例第35條第1 項測試檢定之處所，不依指
      示停車接受稽查，除依法舉發外，並當場移置保管汽車。
      （第2 項）前項汽車駕駛人不服從指揮或稽查逕行離開現
      場或棄車逃逸者，交通勤務警察或依法令執行交通稽查任
      務之人員得為下列處置：一、依本條例第7 條之2 第1 項
      第4 款及第4 項規定，逕行舉發汽車所有人。二、棄車逃
      逸者，並逕行移置保管該汽車。」之規定，可知汽車駕駛
      人駕駛汽車行經警察機關設有告示執行本條例第35條第1
      項測試檢定之處所，除應依指示停車接受稽查外，亦須服
      從交通勤務警察或依法令執行交通稽查任務人員之指揮或
      稽查。依上開勘驗結果，當時警方於國道1 號北167.5 公
      里入口匝道並設置「前有酒測勤務」、「停車檢查」、「
      取締未繫安全帶勤務」、「停車受檢請搖下車窗」反光告
      示牌、三角錐、「酒測攔檢」LED 告示牌，且員警以閃光
      指揮棒指揮行經該處之車輛停車受檢，客觀上已足使行經
      該處之駕駛人得以知悉員警為執行酒駕稽查勤務，自應準
      備停車受檢，行經該處之車輛均能依員警指示接受稽查，
      再依員警指示駛離等情亦可證，足認原告並無不能察覺當
      時現場員警正在進行酒測稽查之情形；又當系爭車輛於員
      警面前停車時，員警見原告駕駛系爭車輛未繫安全帶，準
      備對原告做進一步檢查，並請原告靠邊停放，員警示意停
      車之舉動明確，自足使原告知悉員警對其為停車接受稽查
      之指示，而原告竟未靠邊停車而繼續直行闖越酒駕稽查管
      制站，核已構成道路交通管理處罰條例第35條第4 項規定
      「汽車駕駛人，駕駛汽車行經警察機關設有告示執行酒測
      檢定處所，不依指示停車接受稽查」之處罰要件。
    ⒊至於原告稱其領有殘障手冊，無他犯意只是不足智識云云
      ，然按「行為時精神障礙或其他心智缺陷，致不能辨識其
      行為違法或欠缺依其辨識而行為之能力者，不予處罰；行
      為時因前項原因致其辨識行為違法或依其辨識而行為之能
      力，顯著減低者，得減輕處罰。」，行政罰法第9 條第3
      項及第4 項固有明定。然特定行為人是否具此減免處罰之
      事由，該等精神障礙或心理缺陷是否致使行為人認知能力
      與控制能力達到欠缺或顯著減低之結果，應依行為時之具
      體狀態決定，非患有精神疾病即可逕認於行為人於行為時
      有無法辨識行為違法或欠缺依其辨識而行為之能力。而勘
      驗畫面所示，當員警向原告表示其未繫安全帶，原告立刻
      繫好安全帶，足見原告當時得以辨識及遵守員警所要求之
      指示，客觀上並無任何異常狀況，況原告為未受監護宣告
      或輔助宣告之人，有監護輔助宣告事件公告查詢結果在卷
      可稽（見本院卷第67頁），尚難認原告於行為時已達精神
      障礙或其他心智缺陷，致不能辨識其行為違法或欠缺依其
      辨識而行為之能力，或行為時因前項原因致其辨識行為違
      法或依其辨識而行為之能力，顯著減低之情形，故原告此
      部分主張，尚無從據為依行政罰法第9 條第3 項或第4 項
      減輕或不予處罰之理由。
六、綜上所述，原告違規事證明確，被告依法所為原處分並無違
    誤，原告訴請撤銷，為無理由，應予駁回。
七、本件第一審裁判費為300 元，應由原告負擔，爰確定第一審
    訴訟費用額如主文第2 項所示。
據上論結，本件原告之訴為無理由，依行政訴訟法第237 條之7
、第98條第1 項前段、第237 條之8 第1 項，判決如主文。
中　　華　　民　　國　　110 　年　　11　　月　　15　　日
　　　　　　　　　行政訴訟庭　法　官　楊萬益
以上正本證明與原本無異。
如不服本判決，應於判決送達後20日內，向本院提出上訴狀，其
未表明上訴理由者，應於提出上訴後20日內向本院補提理由書（
均須按他造人數附繕本）。上訴理由應表明關於原判決所違背之
法令及其具體內容，或依訴訟資料可認為原判決有違背法令之具
體事實。
中　　華　　民　　國　　110 　年　　11　　月　　15　　日
　　　　　　　　　　　　　　　書記官　林柏名